【裁判字號】    97,交上訴,192
【裁判日期】    980304
【裁判案由】    過失致死
【裁判全文】
臺灣高等法院刑事判決               97年度交上訴字第192號
上  訴  人  臺灣宜蘭地方法院檢察署檢察官
上  訴  人
即  被  告  乙○○
選任辯護人  簡坤山律師
上列上訴人因過失致死案件，不服臺灣宜蘭地方法院九十七年度
交訴字第九號，中華民國九十七年九月十八日第一審判決（起訴
案號：臺灣宜蘭地方法院檢察署九十六年度偵字第四五一六號）
，提起上訴，本院判決如下：
    主  文
上訴駁回。
乙○○緩刑肆年。
    事  實
一、乙○○從事魚貨買賣事業，經常駕駛小貨車載運魚貨，以執
    行與其魚貨買賣業務有直接、密切關係之輔助，為從事業務
    之人，其於民國九十六年十一月五日上午，駕駛車牌號碼24
    82-DF號自小貨車搭載友人林朝光，沿宜蘭縣五結鄉○○路
    由南往北方向行駛，欲載運魚貨至冬山鄉，嗣於是日上午九
    時二十分許，行經利成路一段一號前叉路口欲左轉時，本應
    注意車前狀況，隨時採取必要之安全措施，並應遵守汽車行
    經行人穿越道，遇有行人穿越時，應暫停讓行人先行通過之
    規定，且依該時天候雖陰，路面溼潤，然日間自然光線、柏
    油路面，路面無缺陷，亦無障礙物，視距良好，並無不能注
    意之情事，竟疏未注意，貿然左轉，因而撞擊沿利成路由北
    往南方向循行人穿越道（斑馬線）穿越該岔路口之行人張春
    得，致張春得受有頭部、胸部及腹部挫傷併氣胸骨折等傷害
    ，經送醫救治，仍因顱骨骨折併腦出血而延至九十六年十一
    月八日上午死亡。乙○○肇事後，於有偵查犯罪權限之公務
    員發覺前，留置於現場並主動向前來處理之員警鄭錦春自首
    ，坦承為肇事人，而自願接受裁判。
二、案經臺灣宜蘭地方法院檢察署檢察官據報相驗及張春得之女
    甲○○訴請臺灣宜蘭地方法院檢察署檢察官偵察起訴。
    理  由
壹、程序方面：
一、卷附張春得之羅東博愛醫院出具之診斷證明書及病歷，為醫
    師於執行醫療業務時所需製作之證明文書，復無證據顯示該
    診斷證明書存有詐偽或虛飾之情事，核無刑事訴訟法第一百
    五十九條之四第二款所定顯有不可信之特別情況，應得為證
    據。另車禍現場照片、監視錄影畫面翻拍之照片及相驗之照
    片，則係機械之方式所留存之影像，並非依憑人之記憶再加
    以轉述而得，要非供述證據，殊無「傳聞證據排除法則」之
    適用，此外，復無證據證明有何偽造、變造或違法取得之情
    事，且均與檢察官主張之事實具有關聯性，各該照片亦有證
    據能力。
二、依刑事訴訟法第一百九十八條、第二百零八條之規定，所謂
    鑑定乃指於刑事訴訟程序中為取得證據資料而由檢察官或法
    官指定具有特別知識經驗之鑑定人、學校、機關或團體，就
    特定之事物，以其專業知識加以分析、實驗而作判斷，以為
    偵查或審判之參考。故而，不論鑑定人或鑑定機關、學校、
    團體，倘由檢察官或法官視具體個案之需要而為選任，即符
    合刑事訴訟法第一百九十八條、第二百零八條之規範本旨，
    所為鑑定自有證據能力。卷附臺灣省基宜區車輛行車事故鑑
    定委員會鑑定意見書、臺灣省車輛行車事故覆議鑑定委員會
    九十七年六月三日覆議字第0976202021號函，係檢察官或原
    審法院分別囑託上述鑑定機關依刑事訴訟法第二百零六條所
    出具之鑑定意見書，乃屬刑事訴訟法第一百五十九條第一項
    規定中之「法律另有規定」，屬傳聞證據之例外，自均有證
    據能力。
三、按被告以外之人於審判外之陳述，雖不符前四條之規定，而
    經當事人於審判程序同意作為證據，法院審酌該言詞陳述或
    書面陳述作成時之情況，認為適當者，亦得為證據。當事人
    、代理人或辯護人於法院調查證據時，知有第一百五十九條
    第一項不得為證據之情形，而未於言詞辯論終結前聲明異議
    者，視為有前項之同意。刑事訴訟法第第一百五十九條之五
    定有明文。查被告及其辯護人於本院審理中，就本判決所引
    用之其他被告以外之人於審判外之陳述及其他非供述證據等
    證據之證據能力，均表示不爭執並同意作為證據（見本院卷
    第一０一至一０三頁），迄本院言詞辯論終結前亦未聲明異
    議，且本院審酌上開證據並無公務員違法取得證據之情形，
    復經本院於審判期日就上開證據進行調查、辯論，依法自得
    作為本案證據。
貳、實體方面：
一、訊據上訴人即被告乙○○對其為從事魚貨買賣事業，於上開
    時地因駕車欲載運魚貨至冬山鄉時，因疏失致被害人張春得
    死亡之事實，均坦承不諱（見本院卷第一０三頁反面、第一
    ０四頁），核與目睹證人林朝光於原審所證情節大致相符（
    見原審卷第六六至六八頁），復有道路交通事故現場圖、道
    路交通事故調查報告表、羅東博愛醫院診斷證明書、相驗屍
    體證明書、台灣宜蘭地方法院檢察署檢驗報告書、羅東博愛
    醫院病歷影本、臺灣省基宜區車輛行車事故鑑定委員會鑑定
    意見書、財團法人羅許基金會羅東博愛醫院九十七年五月十
    三日（九七）羅博醫字第2008050077號函檢附之醫師說明表
    、臺灣省車輛行車事故覆議鑑定委員會九十七年六月三日覆
    議字第0976202021號函各一份、現場照片十張、監視錄影畫
    面翻拍之照片十二張及相驗照片十二張在卷可參（見相驗卷
    第十五至二八、三二至四三、四九至一０三、一０七、一０
    八頁，偵查卷第六、七頁，原審卷第三九頁），足認被告任
    意性自白與事實相符，犯行堪予認定。另原審依被告之聲請
    ，當庭勘驗案發現場之監視攝影畫面，畫面顯示被害人張春
    得自畫面左側步行至路口欲穿越斑馬線，其先停讓左方右轉
    之小箱型車經過後，步行至斑馬線之第三白線時，即遭被告
    駕駛之自小貨車左轉直接撞擊倒地，有勘驗筆錄在卷可參（
    見原審卷第六六頁），是被告前於偵查中辯稱：係被害人自
    己來撞伊小貨車云云，顯不可採，其駕車行經行人穿越道，
    未注意車前狀況，停讓行人先行，過失犯行至為明確，應依
    法論科。
二、按汽車行駛時，駕駛人應注意車前狀況，並隨時採取必要之
    安全措施；又汽車行經行人穿越道，遇有行人穿越時，無論
    有無交通指揮人員指揮或號誌指示，均應暫停讓行人先行通
    過，道路交通安全規則第九十四條第三項及第一百零三條第
    二項分別定有明文。次按刑法上所謂業務，係指個人基於其
    社會地位繼續反覆所執行之事務，其主要部分之業務固不待
    論，即為完成主要業務所附隨之準備工作與輔助事務，亦應
    包括在內。本件被告係獨資商號順吉漁行之負責人，以從事
    魚貨買賣為業，平日即駕駛車牌號碼2482- DF號自小貨車載
    運魚貨，業據被告坦承在卷（見原審卷第七二、七三頁），
    是其駕駛行為係屬執行與其魚貨買賣業務有直接、密切關係
    之輔助行為，顯為刑法上所稱從事業務之人。被告未注意車
    前狀況，以隨時採取必要之安全措施，又未停讓行經行人穿
    越道之行人，致直接撞擊張春得，傷重死亡，被告之過失行
    為與張春得之死亡結果間具有相當因果關係，是核被告所為
    ，係犯刑法第二百七十六條第二項之業務過失致死罪。被告
    行經行人穿越道未依規定讓行人優先通行，因而致人死亡，
    負有過失致死之刑事責任，應依道路交通管理處罰條例第八
    十六條第一項規定，加重其刑。被告肇事後，於犯罪發覺前
    ，留置於現場並主動向前來處理之員警鄭錦春坦承為肇事人
    ，而自首接受裁判，業據證人鄭錦春陳述在卷（見警詢卷第
    七之一、七之二頁），爰依刑法第六十二條規定減輕其刑，
    並與上開加重處罰之規定，依法先加後減之。
三、原審因而適用道路交通管理處罰條例第八十六條第一項、刑
    法第二百七十六條第二項、刑法施行法第一條之一第一項、
    第二項前段之規定，並審酌被告犯後坦認犯行，態度尚佳，
    其行車未注意車前狀況致釀本件車禍，肇致張春得死亡，過
    失程度非輕等一切情狀，量處有期徒刑八月。經核其認事用
    法均無不合，量刑亦未欠當，應予維持。檢察官依憑被害人
    家屬先前之請，指摘本件量刑過輕，提起上訴；被告猶執陳
    詞，否認犯罪，提起上訴，均難認有理由，皆應予駁回。再
    被告前因違反藥物藥商管理法案件，經最高法院判處有期徒
    刑二年確定，於八十年二月二日縮刑期滿執行完畢後，五年
    以內未曾因故意犯罪受有期徒刑以上刑之宣告，有本院被告
    前案紀錄表一份在卷可徵（見本院卷第四六頁），此次係因
    過失而犯罪，茲已與被害人家屬達成民事和解，有調解筆錄
    在卷可憑（見本院卷第七八至八一頁），經此偵、審教訓後
    ，當能知所警惕，信無再犯之虞，所宣告之刑，自以暫不執
    行為適當，爰併諭知緩刑四年，以勵自新。
據上論斷，應依刑事訴訟法第三百六十八條、刑法第七十四條第
二款，判決如主文。
本案經檢察官吳國南到庭執行職務。
中    華    民    國    98    年    3     月     4    日
                  刑事第十八庭審判長法  官  吳鴻章
                                    法  官  周政達
                                    法  官  徐昌錦
以上正本證明與原本無異。
如不服本判決，應於收受送達後10日內向本院提出上訴書狀，其
未敘述上訴之理由者並得於提起上訴後10日內向本院補提理由書
（均須按他造當事人之人數附繕本）「切勿逕送上級法院」。
                                    書記官  王韻雅
中    華    民    國    98    年    3     月    4     日


司法院資訊處製作；財團法人民間司法改革基金會備份。
